臺灣屏東地方法院民事判決　　　　　　　93年度重訴字第73號
原　　　告　乙○○
訴訟代理人　丙○○
被　　　告　甲○○
上列當事人間請求侵權行為損害賠償事件，原告於刑事訴訟程序
（93年度交簡字第583號）提起附帶民事訴訟（93年度交附民字
第99號），經刑事庭移送前來，本院於民國94年5 月25日言詞辯
論終結，判決如下：
    主    文
被告應給付原告新台幣玖拾肆陸仟柒佰玖拾肆元，及自民國九十
三年八月十九日起至清償日止，按週年利率百分之五計算之利息
。
原告其餘之訴駁回。
訴訟費用由被告負擔百分之十一，餘由原告負擔。
本判決原告勝訴部分，於原告以新台幣拾壹萬伍仟伍佰玖拾捌
元供擔保後，得假執行。
原告其餘假執行之聲請駁回。
    事實及理由
一、本件被告未於言詞辯論期日到場，核無民事訴訟法第386 條
    各款所列情形，爰依原告之聲請，由其一造辯論而為判決。
二、原告主張：被告於民國92年9 月6 日下午2 時5 分許，騎乘
    車牌號碼K77-478 號機車，沿屏東縣東港鎮○○路由東往西
    方向行駛，途經中正路一段203 號前，本應注意車前狀況，
    並隨時採取必要之安全措施，而依當時情形，並無不能注意
    之情事，被告仍疏未注意車前狀況，率予快速行駛，適有原
    告騎乘車牌號碼ZXW －536 號機車行駛至該路段，欲左轉至
    對向車道，亦疏未注意在劃有分向限制線路段不得迴轉及轉
    彎車應讓直行車先行，貿然左轉而遭被告機車撞擊，受有嚴
    重頭部外傷併腦挫傷出血等傷害。原告因本件車禍，支出醫
    療費用新台幣（下同）99,262元及看護費用1,174,642 元，
    應由被告賠償；又因原告終身需要專人看護，將來需支出看
    護費用7,680,000 元及飲用特殊牛奶配方之費用864,000 元
    ，得一次請求被告賠償；另原告因本件車禍，精神上受有極
    大痛苦，請求非財產上損害賠償5,000,000 元。上開金額合
    計14,817,904元，惟僅請求被告賠償8,410,000 元。爰依侵
    權行為之法律關係，提起本件訴訟，並聲明：(一)被告應給付
    原告8,410,000 元，及自刑事附帶民事訴訟起訴狀繕本送達
    翌日起至清償日止，按年息百分之5 計算之利息；(二)願供擔
    保請准宣告假執行。被告則未於言詞辯論期日到場，亦未提
    出準備書狀作何聲明或陳述。
三、經查，被告於92年9 月6 日下午2 時5 分許，騎乘車牌號碼
    K77-478 號機車，沿屏東縣東港鎮○○路由東往西方向直行
    ，途經中正路一段203 號前，適有原告騎乘車牌號碼ZXW －
    536 號機車在該路段貿然向左迴轉，兩車相撞，致原告受有
    嚴重頭部外傷併腦挫傷出血等傷害；被告因前開事件，經本
    院依犯過失致重傷罪，判處有期徒刑4 月確定等事實，業有
    診斷證明書2 張為證，被告經合法通知，而於言詞辯論期日
    不到場，亦未提出準備書狀爭執，應視同自認，並經本院依
    職權調取本院93年度交簡字第583 號刑事卷宗核閱屬實，堪
    信原告之主張為真實。
四、按汽車、機車或其他非依軌道行駛之動力車輛，在使用中加
    損害於他人者，駕駛人應賠償因此所生之損害，但於防止損
    害之發生，已盡相當之注意者，不在此限，民法第191 條之
    2 定有明文。又不法侵害他人之身體或健康者，對於被害人
    因此喪失或減少勞動能力，或增加生活上之需要時，應負損
    害賠償責任；不法侵害他人之身體、健康者，被害人雖非財
    產上之損害，亦得請求賠償相當之金額，亦為民法第193 條
    第1 項、第195 條第1 項前段所明定。本件被告騎乘機車，
    在使用中與原告騎乘之機車相撞肇事，致原告之身體受有前
    述傷害，被告又未證明其於防止損害之發生已盡相當之注意
    ，且被告之不法侵害與原告之受損害間，顯有相當因果關係
    ，則原告依侵權行為之法律關係，請求被告賠償其所受損害
    ，即屬有據。茲就原告請求之項目及金額，審酌如下：
  (一)醫療費用：原告主張因前開車禍受傷，共計支出醫療費用
    99,262元，業據提出私立高雄醫學大學附設中和紀念醫院收
    據7 張（合計35,216元）、安泰醫院收據23張（合計64,046
    元）為證。其中除證明書費4,300 元非因侵權行為所生財產
    上之損害，不應准許（最高法院66年度第5 次民庭庭推總會
    決議(二)參照）以外，餘94,962元為必要費用，應予准許。
  (二)看護費用：
  1.原告主張自車禍受傷迄今，因癱瘓在床，無法自理生活一節
    ，業據提出診斷證明書11張、雇主申請聘僱家庭外籍監護工
    專用診斷證明書1 張為證（本院卷一第48-62 頁）。經本院
    向安泰醫院及高雄醫學大學附設中和紀念醫院函詢原告於住
    院期間及出院後，是否需要專人看護及看護人數為何，據覆
    ：原告於92年11月26日至93年1 月19日及93年2 月2 日至93
    年4 月8 日止兩次住院紀錄情形，需一位專人照顧，出院後
    ，仍無法自理生活起居，需一專人照顧；原告臥床中，呈植
    物人狀態，於92年9 月6 日起至92年11月26日止，宜專人看
    護等情，有各該醫院之函文附卷可稽（本院卷二第99、105
    頁）。原告雖提出巴氏量表及就業服務法節本各1 份，主張
    其需要2 人看護（本院卷一第60-61 頁、卷二第124 頁），
    然巴氏量表僅為一種個人日常生活功能程度評估量表，並作
    為申請外籍看護工之參考資料，而就業服務法顯不能證明原
    告所需看護人數，原告復不能提出其他資料供本院參酌，自
    應以上開安泰醫院專業醫師判斷之結果，即原告僅需要一位
    專人看護為可採。
  2.查原告因頭部嚴重挫傷致中樞神經系統受到重度傷害，四肢
    失能無法自行運用，大小便失禁，須他人清理，為維持生命
    必要之日常生活活動全須他人扶助，終身不能從事任何工作
    且須專人全天候照顧；原告因腦損傷、多處關節攣縮致四肢
    痙攣性乏力，上下肢多處關節攣縮，嚴重影響肢體功能，目
    前日常生活大多需他人協助等情，有安泰醫院出具之診斷證
    明書2 紙可參（本院卷一第50、53頁）。而其巴氏量表評估
    總分為零分，屬於極重度失能、癱瘓之情形，亦有該量表在
    卷可考（見本院卷一第60頁）。原告之生活起居一切活動既
    需全部仰賴他人照顧，而依上開安泰醫院醫師評估原告所需
    看護人數為一人情形觀之，堪認原告需要之看護為專人一對
    一之方式為之。次查，安泰醫院之看護人員收費標準為不分
    時段每日24小時約800 元至2,000 元，視一對一或一對五照
    護人數而定，有上開函文一紙為憑（本院卷二第99頁）。原
    告既需以專人一對一方式看護，參酌上開函文及屏東縣境內
    一般看護行情係在2,000 元以內，則原告請求以每日2,000
    元為標準計算，應屬合理。
  3.原告於車禍後，終生需專人照護，已如前述，其請求自車禍
    發生之翌日起即92年9 月7 日起至其死亡為止之看護費用，
    核屬有據。查自92年9 月7 日起至93年12月31日止共1 年3
    月又24天（479 日），看護費以每日2,000 元計算，為
    958,000 元（479x2000=958000）。 又原告於20年1 月13日
    出生，有戶籍謄本一紙可稽（見本院卷第35頁），其於94年
    1 月1 日時已幾近74歲。而依內政部公佈之92年臺灣地區男
    性簡易生命表（本院卷二第133-135 頁）所示，台灣地區男
    性年齡73歲時，其平均餘命為10.08 年；74歲時，平均餘命
    為9.54年。是原告請求以8 年之平均餘命計算，即屬可採。
    原告請求被告一次給付自94年1 月1 日起算8 年之看護費用
    ，應依霍夫曼式計算法扣除中間利息。又原告請求以每日
    2,000 元，每月30日計算（本院卷二第103 頁），依此計算
    結果為4,949,526 元（2000x30x12x6.00000000 =0000000，
    小數點以下四捨五入）。準此，原告請求之看護費用，在
    5,907,526 元（958000+0000000=0000000）之範圍內，尚無
    不合，應予准許。
  (三)日後定期增加之費用（即飲用牛奶費用）：原告主張因車禍
    受傷，每日需飲用含纖牛奶6 瓶，每瓶50元等情，業據提出
    統一發票收據1 張為憑（見本院卷二第104 頁）。經本院附
    具原告所提上開收據向安泰醫院函詢結果，據覆：原告於手
    術後長期使用鼻胃管，經營養師進行營養評估結果為一日熱
    量所需約1700卡（維持基本之能量消耗），又因原告於住院
    期間亦有便秘情形，故選用特殊營養品（愛攝適含纖維配方
    ，300 卡/ 罐），依病患熱量需求，一天建議使用6 罐（每
    天約300 元至350 元）；因原告需永久使用鼻胃管，故附件
    所示之含纖牛奶管灌飲食為醫療上所必須，有該函文一紙可
    參（本院卷二第119 頁）。是原告主張其因飲用含纖牛奶每
    日需支出300 元之牛奶費用為可採。又依前開所述，原告至
    94年1 月1 日為止之平均餘命尚有9.54年，其請求被告一次
    給付自94年1 月1 日起算8 年之飲用牛奶費用為可採，惟應
    依霍夫曼式計算法扣除中間利息。原告請求以每日300 元，
    每月30日計算（本院卷二第121 頁），依此計算結果為
    742,429 元（300x30x12x6.00000000=742429 ，小數點以下
    四捨五入），應予准許。
  (四)精神慰撫金：查原告因本件車禍受有嚴重頭部外傷病腦挫傷
    出血等情，且終身需要他人照顧，業如前述，其身體及精神
    上必受有極大之痛苦。原告係20年1 月13日出生，現年74歲
    ，屏東農校畢業，曾擔任過屏東縣東港鎮長老教會執事及會
    計，亦曾擔任台糖公司南州糖廠員工合作社理事，每月收入
    約15,000元，名下有房屋2 棟、土地3 筆；被告係65年7 月
    28日出生，現年28歲，名下有土地2 筆等情，業據原告陳明
    在卷，並有原告戶籍謄本、刑事判決書、兩造稅務電子閘門
    財產所得調件明細表二份可稽（本院卷二第122 頁，卷一第
    151 、35、4 、21-25 頁）。本院斟酌兩造上開身分、地位
    、學經歷及原告因本件車禍所受傷害等一切具體情狀，認原
    告請求被告賠償精神慰撫金5,000,000 元尚屬過高，應以
    1,500,000 元為適當。
  (五)綜上，原告請求被告賠償之金額，在8,244,917 元之範圍內
    （94962+0000000+742429+0000000=0000000），為有理由，
    應予准許。
五、又按損害之發生或擴大，被害人與有過失者，法院得減輕賠
    償金額或免除之，民法第217 條第1 項定有明文。而按汽車
    行駛時，駕駛人應注意車前狀況及兩車併行之間隔，並隨時
    採取必要之安全措施；駕駛人駕駛汽車，應遵守道路交通標
    誌、標線、號誌之指示，並服從執行交通勤務之警察或依法
    令執行指揮交通及交通稽查任務人員之指揮；又汽車迴車前
    ，應暫停並顯示左轉燈光或手勢，看清無來往車輛，並注
　  意行人通過，始得迴轉，道路交通安全規則第94條第3 項、
    第90條、第106 條第5 款分別定有明文。查本件被告於刑事
    偵查中自陳：伊沿中正路一段往東港鎮內直行於外側車道，
    當時伊在遠處，約10至20公尺處，有看到對方慢慢行駛，當
    伊至肇事地點前，距離約5 至10公尺處，對方就突然左轉，
    致伊向左閃避就撞上；而原告之女丙○○亦稱：當時伊父親
    要左轉回家（往對面車道）。又依道路通事故調查報告表所
    示，肇事當時為晴天、日間有自然光線、肇事地點為雙向四
    車道（中央劃設分向限制線），直路路段，肇事後兩車與刮
    擦痕均遺留在東往西方向之內側車道內；而依車損照片所示
    ，被告機車車頭與原告機車左側車身均有毀損，業據本院調
    閱上開刑事卷宗查核屬實。足見被告直行於東往西方向之外
    側車道，本應注意車前狀況，隨時採取必要之安全措施，當
    時亦無不能注意之情事，竟疏於注意而肇事，固有過失，然
    原告行駛至上開禁止跨越迴轉路段，竟圖一己之方便，未遵
    守交通標線，亦疏未注意左後方來車動態並禮讓先行，貿然
    向左迴轉，而與被告機車相撞肇事，係肇事主因，台灣省車
    輛行車事故覆議鑑定委員會亦同此認定，有該會出具之覆議
    意見書一份附卷可考（93年度偵字第834 號偵查卷第51、52
    頁）。準此，原告就車禍之發生顯然與有過失。本院審酌上
    情，認原告就本件車禍之發生，應負擔70％之過失責任，被
    告應負擔30％之過失責任，始為公允。因此，被告應賠償原
    告之金額減輕為30％，而為2,473,475 元（
    0000000x30%=0000000 ，小數點以下四捨五入）。
六、按修正前之強制汽車責任保險法第30條規定：保險人依本法
    規定給付之保險金，視為加害人或被保險人損害賠償金額之
    一部分；加害人或被保險人受賠償請求時，得扣除之。查原
    告因本件車禍已領取強制汽車責任保險之保險金1,526,681
    元，有國華世紀產物保險股份有限公司函一紙可稽（本院卷
    一第148 頁），則依前開規定，原告請求被告賠償之金額自
    應扣除上開原告已領取之保險金，即應減為946,794 元（
    0000000-0000000=946794）。
七、綜上所述，原告依侵權行為之法律關係，請求被告給付
    946,794 元，及自刑事附帶民事訴訟起訴狀繕本送達之翌日
    即93年8 月19日起至清償日止，按週年利率百分之5 計算之
    利息，為有理由，應予准許；逾此範圍之請求，尚屬無據，
    應予駁回。
八、原告陳明願供擔保，請准宣告假執行，於其勝訴部分，經核
    並無不合，爰酌定相當之擔保金額准許之；至其敗訴部分，
    因訴之駁回而失所附麗，應併予駁回。
九、據上論結，原告之訴為一部有理由、一部無理由，依民事訴
    訟法第385 第1 項前段、第79條、第390 條第2 項，判決如
    主文。
中　　華　　民　　國　　94　　年　　5 　　月　　31　　日
                     民事第二庭
                             審判長法官   阮世賢
                             法      官   陳松檀
                             法      官   楊中琪
正本係照原本作成。
如對判決上訴，須於判決送達後廿日內向本院提出上訴狀，其未
表明上訴理由者，應於提出上訴後二十日內向本院補提理由書狀
（均須按他造當事人之人數附繕本）。
                             書  記  官   劉音利
中　　華　　民　　國　　94　　年　　5 　　月　　31　　日
